臺灣橋頭地方法院民事判決
111年度橋簡字第321號
原      告  中租迪和股份有限公司

法定代理人  陳鳳龍  
訴訟代理人  王曦    
被      告  蔡國祥  

上列當事人間請求給付分期買賣價金事件，本院於民國111年7月
14日言詞辯論終結，判決如下：
    主  文
被告應給付原告新臺幣貳拾肆萬壹仟肆佰肆拾柒元，及自民國一
○二年十二月三日起至清償日止，按週年利率百分之八點五零九
五計算之利息，暨違約金新臺幣壹元。
原告其餘之訴駁回。
訴訟費用由被告負擔三分之二，餘由原告負擔。
本判決第一項得假執行。但被告如以新臺幣貳拾肆萬壹仟肆佰肆
拾柒元為原告預供擔保，免為假執行。
原告其餘假執行之聲請駁回。
    事實及理由
一、按簡易訴訟之訴狀送達後，原告不得將原訴變更或追加他訴
    ，但擴張或減縮應受判決事項之聲明者，不在此限，民事訴
    訟法第436條第2項、第255條第1項第3款分別定有明文。本
    件原告起訴時原請求：被告應給付原告新臺幣（下同）254,
    576元，及自民國99年2月9日起至清償日止，按週年利率8.5
    095％計算之利息，暨自99年2月9日起至清償日止，按週年利
    率18％計算之違約金；嗣於訴狀送達後，減縮聲明為：被告
    應給付原告241,447元，及自102年12月3日起至清償日止，
    按週年利率8.5095％計算之利息，暨自96年4月23日起至清償
    日止，按週年利率18％計算之違約金（見本院卷第167頁）。
    經核原告前、後聲明所據，均係基於同一筆消費借貸債權而
    為請求，僅依照被告後續還款金額予以減縮聲明，徵諸首揭
    規定，尚無不合，自予准許。
二、被告未於言詞辯論期日到場，核無民事訴訟法第386條各款
    所列情形，爰依原告之聲請，由其一造辯論而為判決。
三、原告主張：被告於95年5月間，為購買車牌號碼00-0000號自
    用小客車，遂向日盛國際商業銀行股份有限公司（下稱日盛
    銀行）申辦400,000元之貸款，並約定自95年5月23日起至97
    年5月23日止，以每月為1期，分24期攤還本息。未料，被告
    僅履約10期，自96年4月23日起即未還款，迄仍積欠貸款本
    金241,447元及相關利息、違約金未償，且日盛銀行已將該
    筆債權讓與原告並依法通知，但被告仍置之不理。為此，依
    消費借貸法律關係提起本訴，請求被告清償債務等語。聲明
    ：被告應給付原告241,447元，及自102年12月3日起至清償
    日止，按週年利率8.5095％計算之利息，暨自96年4月23日起
    至清償日止，按週年利率18％計算之違約金；願供擔保，請
    准宣告假執行。
四、被告未於言詞辯論期日到場，僅提出書狀答辯以：被告於95
    年5月19日確實有向日盛銀行辦理40萬元之車貸，但之後未
    依約還款係因另案刑事案件遭羈押，隨即入監執行所致。而
    原告雖有提出債權讓與同意書暨債權讓與通知之存證信函，
    但原告寄送通知至被告戶籍地時，被告已入監執行，且未曾
    在監所收受任何通知，故依民法第297條第1項規定，本件債
    權讓與對被告尚不生效力。再者，原告先前就同一筆債權已
    檢具被告簽發之本票聲請強制執行，並受償145,071元（被
    告答辯狀雖記載已執行145,171元，但此部分與繼續執行紀
    錄表之加總金額不符，詳後述），且前述本票嗣經被告以罹
    於時效為由提起債務人異議之訴，亦確定本票債權請求權已
    罹於3年時效而消滅。因此，由於被告不懂法律，只能將債
    權債務之來龍去脈以書狀說明，並請惠賜最有利被告之判決
    等詞置辯。
五、本院之判斷：
㈠、原告主張被告於95年5月間，為購買車牌號碼00-0000號自用
    小客車，向日盛銀行申辦400,000元之貸款，並約定自95年5
    月23日起至97年5月23日止，以每月為1期，分24期攤還本息
    ；惟被告僅履約10期，自96年4月23日起即未還款，迄仍積
    欠貸款本金241,447元及相關利息、違約金未償，且日盛銀
    行已將該筆債權讓與原告並依法通知等情，已提出與所述相
    符之貸款約定書（車輛）、債權買賣暨動產抵押權讓與契約
    書、郵局存證信函、動產擔保交易動產抵押設定登記申請書
    、動產抵押契約書、動產擔保交易（動產抵押）移轉契約書
    、動產擔保交易動產抵押設定變更登記申請書、高雄市監理
    處公告、本票影本等件為證（見本院卷第15至35頁），且被
    告對其自身有申辦貸款而後未依約還款等情亦不爭執（見本
    院卷第127至128頁），故此部分之事實，堪以認定。從而，
    原告依消費借貸之法律關係，請求被告應給付原告241,447
    元，及自102年12月3日起至清償日止，按週年利率8.5095％
    計算之利息，應屬有憑，而可准許。
㈡、至被告雖援引民法第297條第1項之規定，抗辯原告未曾將債
    權讓與之通知寄至監所，本件債權讓與對其不生效力云云。
    然而，民法第297條第1項固規定，債權讓與非經讓與人或受
    讓人通知債務人，對於債務人不生效力，惟此規定之本旨，
    無非係使債務人知有債權讓與之事實，而受讓人對於債務人
    主張受讓事實並行使債權時，既足使債務人知有債權讓與之
    情形，即應認為兼有通知之效力，是債權之受讓人自得於行
    使權利之同時將債權讓與之事實通知債務人。而原告在本院
    審理期間，亦主張縱使先前債權讓與通知不合法，其以起訴
    狀對被告行使權利，同屬債權讓與之通知等情明確（見本院
    卷第185頁）。因此，被告執以前詞抗辯，容有誤會，自無
    足取。
㈢、另被告固抗辯原告先前就同一筆債權已檢具其簽發之本票聲
    請強制執行，並受償145,071元云云，並提出臺灣高雄地方
    法院99年6月24日雄院高99司執心字第68594號債權憑證之繼
    續執行紀錄表作為佐證（見本院卷第137至141頁）。惟前揭
    債權憑證之繼續執行紀錄表，固可見原告於105年11月30日
    經由執行程序受償68,113元（含9,156元執行費），另於108
    年1月24日經由執行程序受償76,958元，合計145,071元一情
    明晰，但該等受償金額，原告已依民法第323條規定抵充其
    對被告聲請本票裁定暨強制執行之費用共10,156元，並就剩
    餘金額抵充被告從96年4月23日積欠至102年11月14日之利息
    合計134,928元，而將強制執行之受償金額全數抵充完畢等
    情，有原告提出之債權抵充計算書可參（見本院卷第181頁
    ），另原告本件請求之利息，係從尚未受償之102年12月3日
    起算，亦如前述。準此，被告先前雖有清償債務之情況，但
    原告本件係就尚未受償金額而為請求，且原告主張抵充之順
    序，於法亦無違誤，本院就此自無從為有利被告之認定，併
    予敘明。
㈣、此外，被告書狀雖提及其就同一筆債權簽發之本票請求權已
    罹於時效等詞，但票款請求權之時效與消費借貸請求權之時
    效乃各自獨立，二者無從混為一談，縱使原告就同一筆債權
    簽發之本票請求權已罹於時效，並因被告主張票款請求權之
    時效抗辯而消滅，但此不影響消費借貸債權請求權之效力，
    且一般借款之請求權時效為15年，此觀民法第125條規定自
    明。是以，本院亦無從以本票請求權已罹於時效，遽為本件
    被告有利之判斷。
㈤、末以，約定之違約金過高者，法院得減至相當之數額；違約
    金除當事人另有訂定外，視為因不履行而生損害之賠償總額
    ，民法第252條、第250條第2項前段已規定甚明。復約定之
    違約金苟有過高情事，法院即得依規定核減至相當之數額，
    並無應待至債權人請求給付後始得核減之限制。此項核減，
    法院得以職權為之，亦得由債務人訴請法院核減。查原告聲
    明後段固另請求被告給付自96年4月23日起至清償日止，按
    週年利率18％計算之違約金，且該等請求內容核與貸款約定
    書第1條第5項第1款之約定內容相符（見本院卷第15頁），
    但本院審酌原告因被告遲延清償所受積極損害、所失利益，
    通常為該款項再轉借予他人後之利息收入或轉作他項投資之
    收益，而本件原告請求之利息利率已達週年利率8.5095％，
    明顯高於目前國內外貨幣市場之利率甚多，倘不顧社會經濟
    常情仍加計違約金，應有失公允，茲斟酌上情，將原告請求
    之違約金酌減至1元。
六、綜上所述，原告請求被告給付241,447元，及自102年12月3
    日起至清償日止，按週年利率8.5095％計算之利息，暨違約
    金1元，尚屬有據，應予准許；逾此範圍之主張，則無理由
    ，應予駁回。
七、原告勝訴部分，係適用簡易訴訟程序為被告敗訴之判決，原
    告雖為假執行宣告之聲請，但依民事訴訟法第389條第1項第
    3款規定，仍由本院依職權宣告；至原告敗訴部分，其假執
    行聲請失所依附，爰予駁回。另依同法第392條第2項規定，
    職權宣告被告如預供擔保，免為假執行。
八、本件事證已臻明確，兩造其餘攻擊防禦方法及舉證，經核與
    判決結果不生影響，無逐一論列之必要，併予敘明。
九、訴訟費用負擔之依據：民事訴訟法第79條。
中　　華　　民　　國　　111 　年　　7 　　月　　29　　日
    　　　　　　　橋頭簡易庭　法　　　官  楊博欽
以上正本係照原本作成。
如不服本判決，應於送達後20日內，向本院提出上訴狀並表明上
訴理由，如於本判決宣示後送達前提起上訴者，應於判決送達後
20日內補提上訴理由書（須附繕本）。
中　　華　　民　　國　　111 　年　　7 　　月　　29　　日
    　　　　　　　　　　　　書　記　官  許雅瑩